---
title: "mon article ADM"
author: "Solange Gailhard"
date: "2026-10-07"
output: html_document
---

```{r setup, include=FALSE}
knitr::opts_chunk$set(echo = TRUE)
```


#executer le script ena files dans 1 nouveau fichier (elles sont dans le fichier 'data article')
#aller dans 'data article' et faire 'source ena...' et vérifier de bien être dans le bon working directory
#verifié si bon nombre de finchier: 'ls' pour montrer les fichier. Pour les compter faire 'ls | wc -l'

#télécharger données brut et introduire métadonnées (tuto dada2)
#pour nos données, récupérer métadonnées dans sra run selector (mettre numero d'accession,) acceder à la table des métadonnées par échantillons (télécharger en cliquant sur metadata sous download) a telecharge une table excel et apres mettre la table dans le working directory. Le mettre direct dans l'environment (pas dans data article mais dans dada2)
#trouver 1 fonction de r pour importer un csv en table (dataframe) dans R
#sur tuto DADA2: creer liste fnfs (R1) et fnrs (R2): faire attention car pattern par les meme pour nos echantillons donc ne pas coller et adapter pour nos echantillons c'est _1.fastq.gz pour nous
#pour samplename = meme numero d'échantillons, normalement le coller c'est bon
#si bug sur vm: rénitialiser R (utiliser de saver workspace de l'environment souvent en lui donna t 1 nom)
#errorF = objet, prend beaucoup de temps a charger, va se trouver dans l'environment, ne pas le perdre donc save environment de travailler donc pas besoin de les regarder sur R plante

#si vm plante, et perdu environment de travail. Pour recuperer, faire 'charger un environment de travail' pour pouvoir direct les recuperer donc pas besoin de tout recharger (eg: package, variables, ect)
#commentaires = ce qu'on fait et pourquoi on fait ca (rapport d'analyse): mélange de texte + code + figure. Commentaire pas avec # car en dehors des chunks de code R
#mettre le chemin complet pour les path, pas le tild
#echo = commande qui montre la valeur d'1 variable
#la commande path doit finir par 'data article' pour aller chercher les échantillions

```{r}
library(dada2); packageVersion("dada2")
```

After downloading the SraRun Table.csv and mu raw data, I downladed dada2 on Rstudio.
The second step is to define the path variable, which is the path to the extracted directory.

```{r}
path <- "/home/rstudio/Dada2/Dada2/data article"
list.files(path)
metadata<-("SraRunTable.csv")
head(metadata)
```
Now, that the raw data is loaded, we can start the analyse. Firstly, we need to rad the names of the fastq files. Then, we manipulate them so they match the lists of the forward and reverse fastq files. The 3rd line is to extract the sample names.

```{r}
fnFs <- sort(list.files(path, pattern="_1.fastq.gz", full.names = TRUE))
fnRs <- sort(list.files(path, pattern="_2.fastq.gz", full.names = TRUE))
sample.names <- sapply(strsplit(basename(fnFs), "_"), `[`, 1)
```

This next line of code is to visualise the quality profile of the forward and reverse reads using a quality plot.
```{r}
plotQualityProfile(fnFs[1:2])
plotQualityProfile(fnRs[1:2])
```
This shows us that the forward and the reverse reads don't have the same quality.
The forward reads maintain a very high quality throughout most of the sequencing run, with the quality score remaining around 30 to 40 across almost 300 cycles. We only see a small decrease in quality at the end of the reads. This means that we can expect a low sequencing error rate.
The reverse reads have a noticeable decline in quality toward the end of the sequencing. The quality score remain relatively high during the first 200-220 cycles (but lower than for the forward reads). Then, we see a significant decrease in quality score after avour 230 cycles.This means that we can expect a higher probability to have a high sequencing error rate.

Next, we have to filter and trim our data.
We need to trunc our reads so we can merge them later. In the paper, they use the V3-V4 region and use "truncLen = c(270,210).


